臺灣南投地方法院民事裁定
111年度消債更字第14號
聲  請  人  
即  債務人  吳明錡  
代  理  人  陳亮逢律師（法扶律師）
相  對  人  
即  債權人  凱基商業銀行股份有限公司


法定代理人  魏寶生  


相  對  人  
即  債權人  星展（台灣）商業銀行股份有限公司


法定代理人  伍維洪  


上列當事人間更生事件，本院裁定如下：
    主  文
聲請人即債務人甲○○自民國一百一十一年五月三日十六時起開始
更生程序。
命司法事務官進行本件更生程序。
    理  由
一、按債務人對於金融機構負債務者，在聲請更生前，應向最大
    債權金融機構請求協商債務清償方案，或向其住、居所地之
    法院或鄉、鎮、市、區調解委員會聲請債務清理之調解。債
    務人依前開規定聲請法院調解，徵收聲請費新臺幣（下同）
    1,000元；債務人於法院調解不成立之日起20日內，聲請更
    生或清算者，以其調解之聲請，視為更生或清算之聲請，不
    另徵收聲請費，消費者債務清理條例（下稱消債條例）第15
    1條第1項、第153條之1定有明文。
二、經查：聲請人即債務人（下稱聲請人）因認自身有不能清償
    債務之情，於民國110年12月8日以書面向本院聲請與相對人
    即債權人（下稱相對人）進行債務清理之調解，經本院以11
    0年度司消債調字第121號前置調解事件受理在案；惟因相對
    人即最大債權金融機構乙○（台灣）商業銀行股份有限公司
    認還款金額差距過大，難以達成調解共識，表明於調解期日
    不到庭，致於111年1月13日調解不成立，經本院核發調解不
    成立證明書等節，業經本院依職權調取本院110年度司消債
    調字第121號前置調解事件卷宗審閱無訛，堪認屬實。又聲
    請人於調解不成立日起20日內之111年1月27日，即向本院聲
    請更生（見本院卷第13頁之聲請狀上收文戳章），是應將其
    於110年12月8日所為之調解聲請，視為更生聲請，不另徵收
    聲請費；從而，本件聲請程序，尚屬適法，先予敘明。
三、次按債務人不能清償債務或有不能清償之虞者，得依本條例
    所定更生或清算程序，清理其債務；債務人無擔保或無優先
    權之本金及利息債務總額未逾1,200萬元者，於法院裁定開
    始清算程序或宣告破產前，得向法院聲請更生，消債條例第
    3條、第42條第1項定有明文。再按法院開始更生程序之裁定
    ，應載明其年、月、日、時，並即時發生效力；法院裁定開
    始更生或清算程序後，得命司法事務官進行更生或清算程序
    ，必要時，得選任律師、會計師或其他適當之自然人或法人
    一人為監督人或管理人，消債條例第45條第1項、第16條定
    有明文。
四、聲請意旨略以：聲請人積欠相對人已知之債務總額為79萬7,
    000元，有不能清償債務之情事，未逾1,200萬元；聲請人現
    任職於環鴻科技股份有限公司，擔任技術員之工作，每月固
    定收入為3萬2,000元，扣除每月個人生活必要支出1萬7,076
    元、每月扶養其母親及1名未成年子女必要支出各4,269元、
    8,538元後，尚有餘額，雖不足以清償債務，惟仍可履行更
    生方案，且考量子女即將成年，願意以每月還款6,500元、
    總還款金額46萬8,000元之計畫清償債務；聲請人並無清算
    或破產等事件現繫屬於法院，爰依法聲請更生等語。
五、經查：
  ㈠聲請人主張其現任職於環鴻科技股份有限公司，擔任技術員
    之工作，每月薪資為3萬2,000元等語，有上開公司開立之薪
    資所得明細及在職證明書可佐（見本院卷第131至141頁），
    堪認聲請人應有固定收入約3萬2,000元，而有清償債務之可
    能。
  ㈡聲請人主張其每月個人生活必要支出為1萬7,076元；其另與
    其餘扶養義務人共4人，共同扶養其母親，每月扶養必要支
    出為4,269元，另與其餘扶養義務人共2人，共同扶養1名未
    成年子女，每月扶養必要支出為8,538元；從而，其每月個
    人生活及扶養之必要支出共計為2萬9,883元等情。本院考量
    聲請人之負債現況，其日常生活所需費用，自應節制開支，
    不得有超越一般人最低生活標準之享受，其對他人扶養程度
    ，亦應有所限度，不應與一般人相當，以免有失衡平，故參
    酌消債條例第64條之2所定債務人及其共同生活親屬所必要
    生活費數額之認定標準，以最近1年衛生福利部或直轄市政
    府所公告當地區每人每月最低生活費（111年度臺灣省每人
    每月最低生活費）1.2倍計算數額即1萬7,076元（計算式：1
    萬4,230元×1.2 倍＝1萬7,076元），作為必要支出之標準，
    除有特殊情形並有證據證明者外，不宜超出此金額之範圍。
    衡以聲請人前開所列每月個人生活必要支出金額為1萬7,076
    元，未逾越上開1萬7,076元之範圍，尚屬相當。又衡以聲請
    人母親已達77歲之高齡，由聲請人與其餘扶養義務人4人共
    同負擔其等扶養費用，聲請人子女尚未成年，須由聲請人與
    其餘扶養義務人2人共同負擔其扶養費用，誠屬合理；且聲
    請人前開所列每月扶養必要支出金額各為4,269元、8,538元
    ，未逾越4,269元、8,538元之範圍(計算式：1萬7,076元／4
    名扶養義務人=4,269元；1萬7,076元／2名扶養義務人=8,538
    元)，尚屬相當。從而，堪認聲請人主張其每月個人生活及
    扶養之必要支出於2萬9,883元範圍內（計算式：1萬7,076元
    +4,269元+8,538元=2萬9,883元），屬合理之支出範圍。則
    聲請人每月固定收入3萬2,000元，於扣除個人生活及扶養之
    必要支出2萬9,883元後，每月尚有餘額約2,117元，可資作
    為清償債務之基礎。
  ㈢依如附表所示相對人陳報，截至附表所示基準日止，對聲請
    人尚有如附表所示債權額（含本金、利息），合計上開債權
    總額（含本金、利息）為231萬5,477元。然而，聲請人名下
    並無財產，有財產稅總歸戶財產查詢清單、高額壽險資訊連
    結作業資料等件在卷可查（見本院卷第69至71頁、第91至97
    頁），再衡其現有收支狀況，足認其確有不能清償債務之情
    事，已合於聲請更生之要件，自應予其有透過更生程序加以
    重建經濟生活之機會，俾符消債條例之立法本旨。
六、綜上所述，本件聲請人有不能清償債務之情事，又所負無擔
    保或無優先權之債務總額未逾1,200萬元，且未經法院裁定
    開始清算程序或宣告破產，復查無消債條例第6條第3項、第
    8條或第46條各款所定應駁回更生聲請之事由存在，則聲請
    人聲請更生，應屬有據，自應准許。
七、爰依首揭規定，裁定如主文。
中　　華　　民　　國　  111 　年　 5   　月　   3     日
                    民事第二庭法  官  葉峻石
以上正本係照原本作成。
本裁定不得抗告。
中　　華　　民　　國　  111 　年　 5   　月　   3     日
                              書記官  沈柏樺
附表:
編號 相對人即債權人 債權總額 (本金、利息；新臺幣/元) 基準日(民國) 1 凱基商業銀行股份有限公司 98萬0,956元 111年3月7日 2 乙○（台灣）商業銀行股份有限公司 133萬4,521元 111年3月7日 合計：231萬5,477元